【裁判字號】    95,重上,5
【裁判日期】    950705
【裁判案由】    償還買賣價金
【裁判全文】
臺灣高等法院高雄分院民事判決           95年度重上字第5號
上  訴  人  甲○○
上  訴  人  辛○○
前列二人共同
訴訟代理人  林華山律師
被上訴人    乙○○
            戊○○
            己○○
            丙○○
            丁○○
兼前列五人
共      同
訴訟代理人  庚○○
上列當事人間請求償還買賣價金事件，上訴人對於民國94年11月
18日臺灣高雄地方法院93年度重訴字第554 號第一審判決提起上
訴，本院於95年6 月21日言詞辯論終結，判決如下：
    主  文
原判決關於駁回上訴人後開第二項之訴，及該部分假執行之聲請
，暨訴訟費用之裁判均廢棄。
被上訴人應再連帶給付上訴人新台幣壹仟貳佰萬元，暨其中貳佰
萬元自民國八十一年三月二十三日起；其餘壹仟萬元自民國八十
一年四月一日起，均至清償日止按週年利率百分之五計算之利息
。
第一、二審訴訟費用除確定部分外由被上訴人連帶負擔。
本判決於上訴人以新台幣肆佰萬元為被上訴人供擔保後得為假執
行。
    事實及理由
一、上訴人起訴主張：伊等於民國81年間向被上訴人以新台幣（
    下同）2,600 萬元之價格買受其等之被繼承人翁松柏與訴外
    人洪堯東、吳明德、吳婉華等4 人所共同出資購買之坐落台
    東縣卑南鄉○○段第1753之13、14、15、16地號土地中屬訴
    外人翁松柏所有之比例33.9% 計1.6276公頃之土地權利（嗣
    因土地重測，分別變更地號為豐年段第1128、1001、948 、
    1129號土地，下稱系爭土地），兩造並約定付款方式為：(1)
    、81年3 月27日付定金200 萬元(2)、同年月28日付第1 期款
    1,200 萬元(3)、同年5 月6 日付第2 期款1,200 萬元，且因
    系爭土地當初係分別信託登記在訴外人吳婉華（上開第1753
    之13地號土地）、翁憲一名下（上開第1753之14、15、16地
    號土地），兩造即同時約定系爭土地需俟信託人與受託人成
    立協議同意辦理移轉登記時，始與訴外人洪堯東一併辦理轉
    讓手續，並於同年3 月27日簽訂預定土地權利買賣契約書（
    下稱系爭契約），嗣被上訴人另於同年4 月18日再書立切結
    書明示將來如因糾紛而無法使伊等取得系爭土地權利時，其
    等即願連帶負賠償損失之責，詎伊等依約如數給付買賣價金
    予被上訴人後，被上訴人非但未積極協調受託人辦理移轉手
    續以履行其契約之給付義務，更放任訴外人翁憲一於84 、
    85、88年間將系爭土地之全部陸續移轉登記予訴外人蔡趙錦
    女所有，是被上訴人顯已無法依約交付系爭契約之標的物而
    有可歸責之給付不能情事，伊等乃於93年3 月17日寄發存證
    信函予被上訴人為解除系爭契約之意思表示，為此爰依解除
    契約後之回復原狀請求權請求判令被上訴人應連帶給付
    2,600 萬元，及其中200 萬元自81年3 月27日、1,200 萬元
    自同年月28日、1,200 萬元自同年5 月6 日起均至清償日止
    ，按週年利率5%計算之利息，並願供擔保請准宣告假執行。
    經原審判決：(一)被上訴人（即被告）應連帶給付上訴人（即
    原告）1,200 萬元，及其中200 萬元自民國81年4 月1 日起
    ，其中1,200 萬元自民國81年4 月29日起至清償日止，按週
    年利率百分之5 計算之利息。(二)上訴人其餘之訴駁回。(三)訴
    訟費用由被上訴人連帶負擔百分之54，餘由上訴人負擔。(四)
    本判決於上訴人以467 萬元為被上訴人供擔保後，得假執行
    ，但被上訴人以1,400 萬元為上訴人預供擔保後，得免為假
    執行。(五)上訴人其餘假執行之聲請駁回。
二、上訴人不服原判決提起上訴另主張：(一)上開定金200 萬元已
    於81年3 月27日訂立系爭「預定土地權利買賣契約書」前之
    81年3 月23日交付被上訴人乙○○。(二)約定應於81年3 月28
    日交付之第一期款1,200 萬元，上訴人已於81年4 月1 日分
    為200 萬元，600 萬元及400 萬元3 筆交付被上訴人。(三)約
    定應於81年5 月6 日交付之第2 期款1,200 萬元，上訴人已
    提前於81年4 月29日分為1,050 萬元及150 萬元兩筆交付被
    上訴人。則上訴人得擴張請求被上訴人連帶給付上訴人
    2,600 萬元，暨其中200 萬元自81年3 月23日起；其中1,
    200 萬元自81年4 月1 日起；其餘1,200 萬元自81年4 月29
    日起均至清償日止按週年利率百分之5 計算之利息。因原判
    決只判給付1,400 萬元，及其中200 萬元自81年4 月1 起；
    其餘1,200 萬元自81年4 月29日起均至清償日止，按週年利
    率百分之5 計算之利息。故請求判決被上訴人再連帶給付上
    訴人1,200 萬元，暨其中200 萬元自81年3 月23日起；其餘
    1,000 萬元自81年4 月1 日土起，均至清償日止，按週年利
    率百分之5 計算之利息，並命被上訴人連帶負擔第一、二審
    訴訟費用。另就上開給付判決宣告上訴人為被上訴人提供擔
    保後，得假執行。
三、被上訴人則以：系爭契約乃屬權利之買賣，上訴人辛○○係
    因當年非法竊佔系爭土地900 餘坪，為免除系爭土地所有權
    人對其提出民、刑事訴訟，乃自願支付其非法占用土地之相
    當於租金之不當利得而簽訂系爭契約，並約定系爭土地需俟
    信託人與受託人成立協議同意辦理移轉登記時，始與訴外人
    洪堯東一併辦理轉讓手續，是被上訴人並無給付不能之責任
    ，況上訴人並未交付第2 期款1,200 萬元而有未完全給付之
    情事，依系爭契約第5 條之約定，被上訴人即得不經催告解
    除系爭契約，今被上訴人已於93年12月30日以答辯狀之送達
    向上訴人為解約之意思表示並沒收上訴人已繳付之價金，上
    訴人請求返還前開價款並無理由等語為辯，並聲明求為判決
    ：駁回上訴人之訴及假執行之聲請，如受不利之判決，願供
    擔保請准免為假執行之宣告。原審為上開判決後，經上訴人
    提起上訴，被上訴人於本院聲明求為：上訴駁回。
四、本件上訴人於本院擴張請求給付利息，係屬擴張應受判決事
    項之聲明，依民事訴訟法第446 條第1 項、第255 條第1 項
    但書第3 款之規定，應予准許，合先明。
五、兩造不爭執事項：
  (一)上訴人於81年間向被上訴人以2,600 萬元之價格買受被上訴
    人之被繼承人翁松柏與訴外人洪堯東、吳明德、吳婉華等4
    人所共同出資購買而信託登記在訴外人吳婉華（上開第1753
    之13地號土地）、翁憲一名下（上開第1753之14、15、16地
    號土地）之系爭土地，兩造並約定付款方式為：(1)、81年3
    月27日付定金200 萬元(2)、同年月28日付第1 期款1,200 萬
    元(3)、同年5 月6 日付第2 期款1,200 萬元，且需俟信託人
    與受託人成立協議同意辦理移轉登記時，始與訴外人洪堯東
    一併辦理系爭土地之轉讓手續，兩造並於同年3 月27日簽訂
    系爭契約。
  (二)被上訴人乙○○曾持其餘被上訴人之印章於系爭契約及81年
    4 月18日之切結書上用印，並收受定金200 萬元及第1 期款
    1,200 萬元，且於事後給付承辦系爭契約簽訂之陳廷棟律師
    130 萬元酬金。
  (三)系爭土地業於84、85、88年間分別由訴外人翁憲一、吳婉華
    以買賣為登記原因全部移轉予訴外人蔡趙錦女所有。
  (四)上訴人於93年3 月17日寄發存證信函予被上訴人為解約之意
    思表示，被上訴人則於同年12月30日以答辯狀之送達為解約
    之意思表示。
六、兩造爭執之事項為(一)被上訴人有無可歸責之給付不能事由？
    (二)上訴人有無先後給付兩期價金，每期各1,200 萬元，兩期
    共2,400 萬元，連同先前給付之定金200 萬元，合計2,600
    萬元？茲分述如下：
  (一)被告有無可歸責之給付不能事由？
    按「物之出賣人，負交付其物於買受人，並使其取得該物所
    有權之義務。權利之出賣人，負使買受人取得其權利之義務
    ，如因其權利而得占有一定之物者，並負交付其物之義務。
    」，民法第348 條定有明文，又「物之出賣人固有使買受人
    取得該物所有權之義務，惟買賣契約成立後，出賣人為二重
    買賣，並已將該物所有權移轉於後之買受人者，理論上，出
    賣人雖得向後之買受人洽商買回，惟其能否買回，取決於後
    之買受人願否出賣之不確定情況，因此，出賣人移轉該物所
    有權於原買受人之義務，即應認屬不能給付。」、「給付之
    障礙雖可得除去而未除去前，給付仍屬不能，例如買受人依
    買賣契約請求出賣人將第三人所有之物移轉或交付與買受人
    ，自屬給付不能，該買受人自亦無從請求為不能之給付，且
    依社會通常觀念，如屬給付不能，即不問該給付不能之為主
    觀或客觀原因而異其效果，故民法第226 條所給付之情形，
    應不限於客觀上給付不能，因之債權人依民法第256 條規定
    ，以債務人之給付有同法第226 條之情形而解除契約時，亦
    不以客觀上給付不能為限。」，最高法院89年台上字第1085
    號、85年台上字第1389號分別著有裁判要旨可稽。本件被上
    訴人固辯稱系爭契約係上訴人辛○○為避免遭原土地所有權
    人之民、刑事竊佔訴追而自願給付之相當於不當得利之租金
    ，且系爭契約為權利之買賣，並須待日後與受託人協議同意
    辦理移轉登記時始與訴外人洪堯東一併辦理手續，其並無給
    付不能之情事云云，惟查：
    (1)系爭契約第1 條第2 項、第2 條業約明「茲因買賣土地權
      利事項，經雙方同意，訂立契約條款如左：一、買賣標的
      物(二)標的物：本件買賣標的物即係就上開翁松柏所有之
      1.6276公頃（即4923.49 坪）土地之2672.7坪亦即(1)94.7
      七坪即翁松柏作為百年之用而以代筆遺囑方式將其中之
      20% 指定交由甲方之一乙○○管理處分之部分(2)1,688 坪
      即剩下80% 中由翁松柏之妻、妾、子女共14位繼承人平均
      分配，而由甲方6 位繼承人共同取得之部分…二、議定價
      格：每坪土地之權利價格為新台幣（下同）壹萬元正，總
      價金為貳仟陸佰柒拾貳萬元正（尾數不計）」等語，而系
      爭契約並另於第1 條第3 項、第4 條分別約定過戶移轉之
      時間及登記、稅捐負擔等情，並為原審審閱契約無訛，是
      若如被上訴人所指系爭契約約定之價金係上訴人自願支付
      相當於租金之不當利得，則上訴人為確保權益，其應逕自
      向土地登記名義人即訴外人翁憲一洽商繳付，何需與未有
      登記名義之被上訴人締約並給付鉅額款項之理，且被上訴
      人迄今均無法舉證說明上訴人係於何時、如何無權占用系
      爭土地，又其等係如何約定、計算相當於不當得利之租金
      等情，而系爭契約所約定之單價、總價則與購買之坪數互
      符一致，並如一般之土地買賣約定有過戶及稅捐、規費等
      事項，顯見本件應屬土地權利之買賣至明，被上訴人依約
      自負使上訴人取得系爭土地權利之義務，其等所為上開辯
      解並無理由。
    (2)系爭契約第1 條第3 項約定「(三)辦理移轉時期：本件買賣
      標的物因係屬土地權利之買賣，且上開說明所示之四筆土
      地目前地目為農地，且尚信託登記在吳婉華及翁松柏另一
      繼承人翁憲一名下，故甲乙雙方均認知須俟信託人及受託
      人成立協議，同意辦理移轉登記時，本件買賣標的物始與
      洪堯東一併辦理轉讓手續」等語，而系爭土地業於84、85
      、88年間分別由訴外人翁憲一、吳婉華以買賣為登記原因
      而全部移轉予訴外人蔡趙錦女已如前述，是系爭土地約定
      移轉之時間固須以信託人與受託人成立協議同意辦理移轉
      時而定，惟系爭土地在此之前既已遭受託人之訴外人翁憲
      一、吳婉華出售並移轉登記予第三人，則縱系爭契約約定
      之履行期屆至，然被上訴人屆時得否履行其依約應使上訴
      人取得系爭土地權利之義務，業取決於訴外人蔡趙錦女願
      否出售系爭土地之不確定狀態，揆諸前揭裁判所示，被上
      訴人顯即已陷於給付不能之狀態，而被上訴人於此並未能
      舉證其等屆時仍得自訴外人蔡趙錦女處取回系爭土地並移
      轉權利予上訴人，且依此情況顯見信託雙方於兩造締約後
      即均無協議處理之意及舉動而業違誠信，其辯稱並無給付
      不能之情事云云並無可取。
    (3)系爭土地原為被上訴人之被繼承人即訴外人翁松柏所有而
      於76年間分別信託登記於訴外人翁憲一、吳婉華名下，已
      如前述，並有土地登記謄本等件附卷足參，而訴外人翁松
      柏於系爭契約訂定前已告死亡，亦為兩造所不爭執，是如
      依被上訴人主張之系爭土地原為信託關係，則訴外人翁松
      柏與登記名義人之翁憲一、吳婉華間之信託關係於其死亡
      時應即告消滅，被上訴人斯時已可依法請求受託之訴外人
      翁憲一、吳婉華移轉系爭土地之所有權以履行其等對上訴
      人所負之契約義務，且其等既負有此契約之履行義務，對
      系爭契約標的之情況自應詳為了解注意，而上訴人嗣亦曾
      多次寄發存證信函催促被上訴人處理過戶事宜並通知其等
      訴外人翁憲一已擬將系爭土地出售他人等情，此亦有存證
      信函及回執等件附卷可參（原審卷第200 至212 頁），是
      被上訴人對系爭土地遭訴外人翁憲一出售他人之情即無法
      諉為不知，然被上訴人對此並無任何之處置回應坐令系爭
      土地遭出售他人，其等對此陷於給付不能之情況自有可歸
      責之原因，上訴人據以主張解約自屬有據。
  (二)上訴人有無給付第2期價金1,200萬元？
    上訴人主張系爭土地買賣契約兩造約定付款方式為：(1)81年
    3 月27日付定200 萬元(2)同年月28日付第1 期款1,200 萬元
    (3)同年5 月6 日付第2 期款1,200 萬元。而上訴人實際已先
    後於：(1)81年3 月23日提前交付定200 萬元予被上訴人乙○
    ○(2)依約定應於81年3 月28日交付之第1 期款1,200 萬元部
    分，上訴人已於81年4 月1 日分為200 百萬元、600 萬元及
    400 萬元3 筆交付被上訴人(3)約定應於81年5 月6 日交付之
    第2 期款1,200 萬元部分，上訴人已提前於81年4 月29日分
    別以1,050 萬元及150 萬元兩筆交付被上訴人等情。惟被上
    訴人則以：伊僅收受上訴人交付之定金200 萬元及第1 期款
    1,200 萬元，至於第2 期款1,200 萬元上訴人並未給付等語
    資為辯解。惟查：
  1.定200 萬元部分：上訴人主張已於81年3 月27日訂立系爭「
    預定土地權利買賣契約書」前之81年3 月23日交付被上訴人
    乙○○之事實，有台灣銀行高雄分行所簽發同分行付款，簽
    發日期81年3 月23日面額200 萬元號碼FF0000000 號之支票
    1 紙，該支票並指名支付被上訴人乙○○可稽，（見本院卷
    第62頁上證1 號），而被上訴人對於已收受定金200 萬元部
    分亦不爭執，則上訴人主張定金200 萬元已提前於81年3 月
    23日交付之事實，堪信為真實。
  2.第一期價款1,200 萬元部分：依系爭買賣契約約定應於81年
    3 月28日交付之第1 期1,200 萬元，上訴人主張業於81年4
    月1 日分為200 萬元、600 萬元及400 萬元交付被上訴人之
    事實，有下列支票可證：
    (1)高雄市第三信用合作社所簽發日期81年4 月1 日，面額
      200 萬元號碼AG0000000 之支票影本附原審卷可稽（見原
      審卷第296 頁）。又銀行於支票影本下方註明票據提示日
      期及提示銀行行為「81.4.2」；「一銀新興」字樣。而該
      支票背面所載領款人之帳號為：「00000000000 」，此一
      帳號係被上訴人乙○○於第一商業銀行新興分行（一銀新
      興分行）使用之帳號，有該分行94年8 月19日（94）一興
      字第265 號函（見原審卷第297 頁），及95年5 月4 日（
      95）一興字第230 號函可稽（見本院卷第120 頁）。
    (2)高雄市第三信用合作社帳號000-000-0000000-0 之存摺往
      來明細1 件（見本院卷第64頁上證三）按「000-000-0000
      000-0 」係上訴人辛○○在該信用合作社八德分社之帳號
      ，而上開明細表明載81年4 月1 日轉帳600 萬元入「0000
      0000000000」帳號（按係被上訴人乙○○在同分社之帳號
      ）。
    (3)台灣銀行三民分行所簽發81年4 月1 日面額400 萬元號碼
      JA015215指名戊○○，由同分行付款之支票1 紙，有該支
      票影本附本院卷可稽（見本院卷第65頁上證四，第66頁上
      證五），而該支票背面記載領款人之帳號為「0000000000
      0」即為被上訴人乙○○在一銀新興分行之帳號。
  3.第2 期價款1,200 萬元部分：依契約約定應於81年5 月6 日
    交付之第2 期款1,200 萬元，上訴人已提前於81年4 月29日
    分為1,050 萬元及150 萬元兩筆交付之事實，此有下列證物
    可據：
    (1)高雄第一信用合作社於81年4 月29日所簽發以台灣銀行高
      雄分行為付款人面額1,050 萬元號碼AG819097號之支票1
      紙影本（見原審卷第244 頁原證十號，第245 頁原證十一
      號），而該支票背面所記載之領款人帳號為：「00000000
      00」，而該帳號係被上訴人戊○○在一銀新興分行之帳戶
      ，有該分行94年8 月19日（94）一興字第265 號函（見原
      審卷第297 頁）及95年5 月4 日（95）一興字第230 號函
      （見本院卷第120頁）可稽。
    (2)第一銀行新興分行94年6 月2 日（94）一興字第184 號函
      亦記載：「本分行帳號00000000000 確屬戊○○之放款帳
      號。上開帳號於民國81年4 月29日確有委託本分行提出交
      換並兌領高雄市第一信用合作社所簽發以台灣銀行為付款
      人之面額1,050 萬元支票」，有該一銀新興分行覆原審函
      可證（見原審卷第257頁）。
    (3)被上訴人於原審亦承認收到面額1,050 萬元支票及現金15
      0 萬元，共1,200 萬元之事實。
    (4)被上訴人乙○○等於81年4 月18日書立之「切結書」（原
      審原證2號、原審卷第19頁）。
      按被上訴人於81年4 月18日書立「切結書」時，倘已於81
      年3 月28日到期之第1 期款1,200 萬元尚未交付者，被上
      訴人依約得予解除契約，並沒收定金。但查被上訴人既不
      解除契約並沒收定金，竟書立切結書給上訴人表示將來如
      因糾紛無法使上訴人取得權利時，被上訴人願連帶負補償
      上訴人損失之責等語，卻未於該切結書上表示第1 期款逾
      期尚未交付等語。如上作為，即有背常情。由此切結書所
      記載之內容及書立之日期，顯可推定於81年4 月18日書立
      切結書當時，第1 期款業已交付。嗣於81年4 月29日所交
      付之1,200 萬元，顯非用以交付第1 期款，實提前交付第
      2 期款。即價金2,600萬元已全部付訖，堪以認定。
    (5)被上訴人等於88年4 月2 日親自簽名，或簽名並蓋章所出
      具之文書（原審原證5號，見原審卷第169頁）。
      查上揭文書載明：「買賣契約金額新台幣2,600 萬元整一
      案『該項地價款立書人領到後』依據丈夫翁松柏委任陳廷
      棟律師全權辦理買賣契約條款分為2 次交付陳廷棟律師酬
      金．．．新台幣330 萬元整『確實無訛』」等情。姑不論
      被上訴人與陳廷棟律師當初如何約定，均與上訴人無關。
      但此文書係系爭買賣7 年後，因被上訴人不能使上訴人取
      得所有權，上訴人向被上訴人要求返還所付買賣價金等時
      ，向上訴人表示買賣價金2,600 萬元於被上訴人領到後已
      花掉，其中付給陳廷棟律師酬金130 萬元，均難收回用以
      返還價金等情。乃立此文書，以期上訴人之諒解。被上訴
      人既於該文書承認已收到價金2,600 萬元，應可採為上訴
      人有付清全部價金2,600萬元之證據。
    (6)臺灣高雄地方法院90年度訴字第2811號乙○○等與陳廷棟
      間退還酬金事件之起訴狀節印本（原審原證6 號、原審卷
      第170頁起）。
      被上訴人既於另案上揭起訴狀載明：「先後領到地價款2,
      600 萬元，每次在陳廷棟事務所收受價款。」等語（原審
      卷第171 頁第11行）。該狀雖然係上訴人受被上訴人之託
      所撰寫，但所記載之事實，係照被上訴人所交代之內容書
      寫，並經被上訴人過目後，親自簽名並蓋章與出庭。上訴
      人主張被上訴人確有收到系爭全部價金2,600 萬元，即屬
      可採。
    綜上所述上訴人確已支付定金200 萬元，第1 期價款1,200
    萬元及第2 期價款1,200 萬元合計共支付2,600 萬元之事實
    ，堪信為真實。
七、上訴人既已依契約之約定給付系爭土地買賣價金共2,600 萬
    元，而被上訴人又有可歸責之事由而給付不能，已如前述。
    上訴人於93年3 月17日寄發存證信函向被上訴人為解約之意
    思表示，被上訴人雖否認有收受該份解約信函，然上訴人復
    於93年11月15日之起訴狀中表明再以訴狀繕本為解約定意思
    表示，並經被上訴人分別於同年11月19、26、30日收受，此
    有起訴狀及送達證書等件附原審卷可稽，上訴人解除系爭買
    賣契約即屬合法。至被上訴人辯稱：上訴人尚未給付第2 期
    款1,200 萬元，被上訴人亦已向上訴人解除契約並沒收其所
    繳付之價金云云，為無理由，尚非可採。
八、按「契約解除時，當事人雙方回復原狀之義務，除法律另有
    規定或契約另有訂定外，依左列之規定：二、受領之給付為
    金錢者，應附加自受領時起之利息償還之。」、「數人負同
    一債務，明示對於債權人各負全部給付之責任者，為連帶債
    務。」，民法第259 條第2 款、第272 條第1 項分別定有明
    文。本件上訴人主張被上訴人應返還2,600 萬元及其利息，
    被上訴人雖辯稱其已解除系爭契約沒收上訴人已付之價金而
    無須返還云云，惟系爭契約業經上訴人合法解約，且被上訴
    人所辯亦無理由，則於上訴人依法解除契約後，系爭契約既
    已溯及消滅，被上訴人依法自應返還其所受領之給付及利息
    ，而被上訴人係於81年3 月23日、84年4 月1 日及81年4 月
    29日先後受領上訴人交付之定金200 萬元，第1 期款1,20 0
    萬元及第2 期款1,200 萬元，已如前述，且被上訴人於81
    年4 月18日書立之切結書乃明載上訴人日後若無法取得系爭
    土地之權利，被上訴人願連帶負補償其損失之責，此有切結
    書在卷可稽（原審卷第19頁），並為被上訴人所不爭執（原
    審卷第306 頁），則被上訴人所應連帶負責返還之金額即應
    為上訴人所給付之2,600 萬元及其中各筆自受領日起至清償
    日止，按週年利率百分之5 計算之利息，上訴人請求被上訴
    人應連帶上開給付，即屬有據。
九、綜上所述，上訴人主張系爭買賣關係已解除，請求被上訴人
    連帶給付2,600 萬元暨其中200 萬元自81年3 月23日起，其
    中1,200 萬元自81年4 月1 日起，其餘1,200 萬元自81年4
    月29日起，均至清償日止按週年利率百分之5 計算之利息，
    自屬正當，應予准許。原審命被上訴人連帶給付上訴人1,40
    0 萬元及其中200 萬元自81年4 月1 日起，其中1,200 萬元
    自81年4 月29日起至清償日止按週年利率百分之5 計算之利
    息，尚不足1,200 萬元本息，並駁回該不足部分假執行之聲
    請，自有未當。此部分上訴意旨指摘原判決不當，求予廢棄
    改判，為有理由，自應由本院將原判決此部分廢棄改判，命
    上訴人再連帶給付1,200 萬元，暨其中200 萬元自81年3 月
    23日起，其餘1,000 萬元自81年4 月1 日起，均至清償日止
    按週年利率百分之5 計算之利息。又改判部分上訴人聲請供
    擔保宣告假執行，核無不合，爰命供擔保准許之。
十、本件判決之基礎已臻明確，兩造其餘攻擊防禦方法及舉證，
    於判決結果不生影響，爰不一一論述，併此明。
、據上論結，本件上訴為有理由，依民事訴訟法第450 條、第
    85 條 第2 項、第463 條、第390 條第2 項，判決如主文。
中    華    民    國    95    年    7     月    5     日
                            民事第四庭
                                審判長法官  蔡文貴
                                法      官  徐文祥
                                法      官  黃科瑜
以上正本證明與原本無異。
如對本判決上訴，須於判決送達後20日內向本院提出上訴狀，其
未表明上訴理由者，應於上訴後20日內向本院提出上訴理由書（
均須按他造當事人之人數附繕本）。上訴時應提出委任律師或具
有律師資格之人之委任狀，並依附註條文規定辦理。
中    華    民    國    95    年    7     月    6     日
                                書  記  官  吳福連
附註：
民事訴訟法第466條之1：
對於第二審判決上訴，上訴人應委任律師為訴訟代理人，但上訴
人或其法定代理人具有律師資格者，不在此限。
上訴人之配偶、3 親等內之血親、2 親等內之姻親，或上訴人為
法人、中央或地方機關時，其所屬專任人員具有律師資格並經法
院認為適當者，亦得為第三審訴訟代理人。第1 項但書及第2 項
情形，應於提起上訴或委任時釋明之。
                                              FA


司法院資訊處製作；財團法人民間司法改革基金會備份。
